【裁判字號】    90,訴,30
【裁判日期】    900912
【裁判案由】    侵權行為損害賠償
【裁判全文】
臺灣高等法院民事判決  九十年度訴字第三○號
    原      告  甲○○
    被      告  乙○○
右當事人間因原告提起刑事附帶民事訴訟，請求侵權行為損害賠償，經本院刑事庭移
送，爰判決如左︰
被告應給付原告新台幣貳佰玖拾壹萬零佰柒拾肆元，及自民國八十九年十二月十六
日起至清償日止按年息百分之五計算之利息。
原告其餘之訴駁回。
訴訟費用由被告負擔五分之三；餘由原告負擔。
本判決第一項於原告以新台幣玖拾柒萬元為被告供擔保後，得假執行。
原告其餘假執行之聲請駁回。
甲、原告方面：
一、聲明：
（一）被告應給付原告新台幣（下同）四百七十五萬四千四百六十元，及自附帶民事
      訴訟訴狀繕本送達翌日起至清償日止按年息百分之五計算之利息。
（二）願供擔保請准宣告假執行。
二、陳述：
    被告於民國八十九年二月三日，駕車行經板橋市○○路○段，因違規超速失控撞
    上分隔島及路樹，導致車上乘客即原告之女林怡君受有顱內出血、頭部外傷、顱
    骨骨折等，經送醫後於同月二十一日不治死亡，為此請求被告賠償：
    （一）林怡君生前醫藥費用七萬元。
    （二）殯葬費用三十五萬元。
    （三）扶養費三百三十三萬四千四百六十元。
    （四）精神慰撫金一百萬元。
    以上合計四百七十五萬四千四百六十元。
三、證據：提出八十六年度台灣省各縣市別家庭平均每人全年經常性支出、「太平洋
    牙醫診所」薪資證明單及「觀自在金龍寶塔」價目表、繳費證明單、骨灰位、牌
    位永久使用權狀各乙紙。
乙、被告方面：被告未於言詞辯論期日到庭，亦未提出任何書狀作何聲明或陳述。
丙、本院依職權調閱本院八十九年度交上易字第四二三號全卷。
    理    由
甲、程序方面：
    被告經合法通知未於言詞辯論期日到庭，經核無民事訴訟法第三百八十六條所列
    各款情形，爰依原告聲請由其一造辯論而為判決，合先敘明。
乙、得心證之理由：
一、原告主張：被告於民國八十九年二月三日凌晨一時三十分許，駕駛車號ＥＰ—二
    七０六號自用小客車，搭載友人王雲龍、王雲翰、陳惠卿及原告之女林怡君等人
    ，沿台北縣板橋市○○路由板橋往台北方向行駛，途經文化路與文盛街交岔口時
    ，本應注意市區道路行駛，不得超過時速四十公里，且經市區○○路口時，尤應
    減速慢行，注意車前狀況及左右來車、行人，謹慎控車，以免交通事故發生，而
    依當時情形，亦無不能注意之情形，猶疏於注意，以每小時六十公里違規超速行
    駛，並貿然通過前開交岔路口，適遇對向駛來不詳車號之營業小客車左轉，被告
    竟率爾將所駕駛之自用小客車猛然向右轉向，企圖避開該左轉之營業小客車。嗣
    又發現右後方有來車，復倉促轉向左方，其所駕駛之自用小客車因超速及操駕不
    當而失控，左前車輪撞擊中央分隔島後，車身彈起逆轉，右側車身撞擊分隔島上
    路樹，繼而衝入對向車道，致坐在右後座之林怡君受有顱內出血、腦水腫、心肺
    衰竭、頭部外傷、顱骨骨折等傷，經送醫後，延至同月二十一日下午三時三十分
    許不治死亡等情，業據被告於警訊、偵查及地院刑事庭訊問時所自承（見台灣板
    橋地方法院檢察署八十九年度相字第二七六號卷宗第二頁、台灣板橋地方法院八
    十九年度交易字第三０九號卷宗第二二、二九頁），核與證人即同車乘客王雲龍
    、王雲翰及陳惠卿於警訊、偵查時證述情節相符（同前相卷第四至五、七、二四
    至二五頁），復有道路交通事故調查表、驗斷書、台灣省台北縣區車輛行車事故
    鑑定委員會鑑定意見書附卷可稽（同前相卷第一０、二八至三二、三六頁），應
    堪信為真正。且被告因該過失致死案件，經本院刑事庭判處有期徒刑七月確定，
    有本院八十九年度交上易字第四二三號判決在卷為憑（見本院卷宗第五至七頁）
    ，是被告有上開過失之情節，至堪認定。
二、按因故意或過失，不法侵害他人之權利者，負損害賠償責任；不法侵害他人致死
    者，對於支出醫療及增加生活上需要之費用或殯葬費之人，亦應負損害賠償責任
    ；被害人對於第三人負有法定扶養義務者，加害人對於該第三人亦應負損害賠償
    責任；不法侵害他人致死者，被害人之父、母、子女及配偶，雖非財產上之損害
    ，亦得請求賠償相當之金額；直系血親相互間互負扶養之義務；民法第一百八十
    四條第一項前段、第一百九十二條第一項、第二項、第一百九十四條、第一千一
    百十四條第一款分別定有明文。本件被告駕駛自用小客車因有上開違規超速、操
    駕不當之過失，且其過失行為與林怡君死亡之結果間，有相當因果關係，且查原
    告為林怡君之母，自應對原告所受之財產及非財產上之損害負賠償責任。
三、原告主張其受有之損害，茲分述如下：
（一）醫藥費新台幣（下同）七萬元部分：
      原告主張其為林怡君支出醫藥費七萬元乙節，但經本院曉諭其提出證據後仍未
      據其提以實其說，應認原告本部分之請求未盡舉證之責，而不應准許。
（二）殯葬費三十五萬元部分：
      原告主張其為林怡君支出殯葬費用三十五萬元，其中二十四萬元部分（骨灰位
      十萬五千元、蓮位十二萬元、永久奉祀費一萬五千元），業據提出「觀自在金
      龍寶塔」價目表、永久使用權狀、繳費證明單為證（見本院卷宗第七五至七八
      頁），應予准許。另外十一萬元部分，原告並未提出任何單據證明其確有支出
      該等費用，同上說明，尚難採信，應予駁回。
（三）扶養費三百三十三萬四千四百六十元部分：
      原告主張林怡君對其負有法定扶養義務，其因林怡君死亡，受有三百三十三萬
      四千四百六十元之扶養費損失。經查：林怡君為六十七年十月四日生，於本件
      車禍發生時已屆成年，對其母即原告自負有扶養義務。而原告為五十年二月二
      十日生，於事故發生時為三十八歲，依最近之八十八年台灣地區女性簡易生命
      表（見外放證物），原告平均餘命為四十點七九年。參酌八十九年度扶養親屬
      寬減額為每人七萬四千元，依霍夫曼計算法扣除中間利息後，原告現一次可請
      求之扶養費金額應為一百六十七萬零三百七十四元〔計算式：74000×22.0000
      0000（此為應受扶養40年之霍夫曼係數）+74000×0.79×（22.00000000-00.0
      0000000）＝0000000，元以下四捨五入〕，原告在此範圍內之請求為有理由，
      應予准許，至原告逾此數額所為之扶養費請求，為無理由，應予駁回。
（四）精神慰撫金一百萬元部分：
      原告主張林怡君為其獨生女，林怡君死亡後，家中僅剩原告一人，每思及愛女
      死狀，心中痛苦萬分，為此請求被告賠償一百萬元之精神慰撫金。查原告為五
      十年二月二十日生，高職畢業，名下無不動產，目前無工作，僅有林怡君一名
      女兒，有言詞辯論筆錄及戶籍資料附卷足參（見本院卷宗第七二至七三頁及外
      放證物）；而被告為六十六年八月二十五日生，事故發生時年僅二十二歲，有
      戶籍資料在卷可佐（見本院卷宗第二一頁）。爰審酌兩造之身分地位、經濟狀
      況及原告頓失愛女，精神上所受之痛苦自然非輕等一切情狀，認原告請求一百
      萬元之精神慰撫金，尚屬合理，應予准許。
三、綜上所述，原告請求二百九十一萬零三百七十四元（計算式：240000+0000000+0
    000000＝0000000 ），及自附帶民事訴狀送達翌日即八十九年十二月十六日起至
    清償日止按年息百分之五計算之利息，洵屬正當，應予准許；逾此數額所為之請
    求，則非有據，應予駁回。
丙、假執行之宣告：
    原告陳明願供擔保，請准宣告假執行，經核其勝訴部分，合於法律規定，爰酌定
    相當擔保金額准許之；至原告敗訴部分，其假執行之聲請因訴之駁回而失所依據
    ，應予駁回，併予敘明。
丁、結論：本件原告之訴，為一部有理由，一部無理由，依民事訴訟法第七十九條但
    書、第三百九十條第二項，判決如主文。
中      華      民      國    九十      年      九      月     十二     日
                                  民事第九庭
                                      審判長法  官  吳  謙  仁
                                            法  官  蘇  瑞  華
                                            法  官  魏  大  喨
右正本係照原本作成。
如不服本判決，應於收受送達後二十日內向本院提出上訴書狀，其未表明上訴理由者
，應於提出上訴後二十日內向本院補提理由書狀（均須按他造當事人之人數附繕本）
上訴時應提出委任律師或具有律師資格之人之委任狀；委任有律師資格者，另應附具
律師及格證書及釋明委任人與受任人有民事訴訟法第四百六十六條之一第一項但書或
第二項（詳附註）所定關係之釋明文書影本。
中      華      民      國    九十      年      九      月     十四     日
                                            書記官  黃  美  玉
附註：
民事訴訟法第四百六十六條之一（第一項、第二項）：
對於第二審判決上訴，上訴人應委任律師為訴訟代理人。但上訴人或其法定代理人具
有律師資格者，不在此限。
上訴人之配偶、三親等內之血親、二親等內之姻親，或上訴人為法人、中央或地方機
關時，其所屬專任人員具有律師資格並經法院認為適當者，亦得為第三審訴訟代理人
。


司法院資訊處製作；財團法人民間司法改革基金會備份。
